臺灣桃園地方法院民事裁定
111年度輔宣字第3號
聲  請  人  張紫騏  
關  係  人  蔡春桂  
上列聲請人聲請撤銷輔助宣告事件，本院裁定如下：
    主      文
聲請駁回。
聲請程序費用由聲請人負擔。
    理      由
一、聲請意旨略以：聲請人前因罹患情感性思覺失調症，經本院
    於民國101年6月22日以101年度監宣字第63號裁定為受輔助
    宣告之人。聲請人經就醫診治，現已康復，能夠處理自己事
    務。為此，爰依法聲請撤銷輔助宣告等語。
二、按對於因精神障礙或其他心智缺陷，致其為意思表示或受意
    思表示，或辨識其意思表示效果之能力，顯有不足者，法院
    得因本人、配偶、四親等內之親屬、最近一年有同居事實之
    其他親屬、檢察官、主管機關或社會福利機構之聲請，為輔
    助之宣告；受輔助之原因消滅時，法院應依前項聲請權人之
    聲請，撤銷其宣告，民法第15條之1第1、2項定有明文。次
    按法院應於鑑定人前，就應受監護宣告之人之精神或心智狀
    況，訊問鑑定人及應受監護宣告之人，始得為監護之宣告，
    但有事實足認無訊問之必要者，不在此限；鑑定應有精神科
    專科醫師或具精神科經驗之醫師參與並出具書面報告，為家
    事事件法第167條所明定，此規定依家事事件法第180條第6
    項、第172條第2項，於聲請撤銷輔助宣告事件準用之。
四、本院之判斷：
　　㈠聲請人前經本院於101年5月30日以101年度監宣字第63號裁
      定宣告為受輔助宣告之人，並選定關係人即聲請人之母蔡
      春桂為聲請人之輔助人，該裁定業已確定等情，業據聲請
      人提出前開裁定確定證明書影本為證（見本院卷第11頁）
      ，並經本院調取上開卷宗核閱無訛，堪信為真。
　　㈡聲請人主張目前身心健康，無受輔助宣告之必要云云，經
      本院囑請桃園市社會工作師公會對聲請人進行訪視，該公
      會於111年2月8日以桃林字第111070號函檢附監護（輔助
      ）宣告調查訪視報告記載略以：「聲請人為思覺失調症患
      者，於民國101年6月被裁定為受輔助宣告。訪視過程中，
      聲請人能清楚正確地回應學歷、過去工作史、疾病史與就
      醫狀況、生活與交友情形、財務狀況以及對於本案之意見
      與想法，惟聲請人缺乏現實感；因訪員難以就單次性訪視
      ，評估聲請人之認知、行為能力是否仍須旁人協助，故建
      請鈞院詳參醫療鑑定報告」（見本院卷第24頁）。又經本
      院於111年4月28日前往衛生福利部桃園療養院勘驗聲請人
      之精神狀況，於鑑定人張慶英醫師面前點呼聲請人，詢問
      其年籍資料、身體及就醫狀況、學歷及工作情形、生活費
      來源等，聲請人固均能流暢切題回答，並表示不想被綁住
      所以想要撤銷輔助宣告，證明可以自己照顧自己（見本院
      卷第27頁背面至第28頁），惟經鑑定人鑑定結果為：「張
      員診斷為思覺失調症患者，生活、經濟、社交功能尚可。
      其為意思表示或受意思表示，或辨識其意思表示之能力容
      易受精神疾病影響。張員雖病情穩定時，其為意思表示或
      受意思表示，或辨識其意思表示之能力無異常；但當病情
      復發時，其為意思表示、受意思表示或辨識其意思表示之
      能力，會嚴重下降，但未達不能。張員發病初期病識感、
      服藥順從性差，後期雖有規則服藥，但仍希望減少藥物，
      病識感欠佳。張員雖鑑定當日及心理衡鑑結果顯示未下降
      ，但仍不建議撤銷輔助宣告，避免病情不穩時造成的傷害
      （如借錢、負債等壓力源），進而影響後續病情不穩（服
      藥不規則跟壓力皆能造成病情不穩）。若未來當病情更加
      穩定，可申請解除輔助宣告」等語，有衛生福利部桃園療
      養院111年7月5日以桃療癮字第1115001809號函所附之精
      神鑑定報告書在卷可稽（見本院卷第31頁及其背面）。
    ㈢綜合上情，審酌聲請人病情雖較過去有相當之改善，但現
      實感、病識感均欠佳，且依鑑定報告所載聲請人過往病史
      略以：聲請人39歲起出現精神症狀，如聽幻覺（男女都有
      ，很多人，會講不可思議的事，叫她拿刀刺自己，斷斷續
      續，看不見）、自語、在外遊蕩、情緒不穩、罵人、關係
      妄想，也曾有情緒高亢、睡眠需求減少、活動量大、金錢
      花費增加【預借現金新臺幣（下同）5萬元、信用卡10萬
      元】，並自804醫院就醫至今，曾住院5次，每次發病原因
      皆因為未按時服藥等語（見本院卷第31頁背面），顯示聲
      請人多次因未按時服藥而發病，且病情不穩時就財產運用
      即會有失序之舉，難認聲請人病情已穩定達無須他人輔助
      之程度，為充分確保聲請人之權益，聲請人尚有依賴他人
      從旁予以輔助之必要，是本件聲請人原受輔助宣告之原因
      尚未消滅，不符撤銷輔助宣告裁定之法定要件。從而，聲
      請人本件聲請為無理由，應予駁回。惟日後聲請人病況更
      趨穩定而仍認有撤銷輔助宣告之必要時，當得復行備妥法
      定資料後，另提出聲請，再由本院斟酌其要件之相當性，
      附此敘明。
四、依家事事件法第177條第2項、第164條第3項，裁定如主文。
     
中　　華　　民　　國　　111 　年　　7 　　月　　11　　日
                    家事法庭    法　官　羅詩蘋
上列正本證明與原本無異。
如對本裁定抗告須於裁定送達後10日內向本院提出抗告狀，並繳
納抗告裁判費新臺幣1,000 元。
　　　　　　　　　　　　　
中　　華　　民　　國　　111 　年　　7 　　月　　12　　日
                                書記官　蘇珮瑄